【裁判字號】    98,抗,140
【裁判日期】    980218
【裁判案由】    訴之變更追加
【裁判全文】
臺灣高等法院民事裁定                   98年度抗字第140號
抗  告  人  甲○○
相  對  人  台灣菸酒股份有限公司
法定代理人  乙○○
上列當事人間請求給付貨品事件，抗告人對於中華民國97年11月
28日臺灣士林地方法院97年度訴字第852號所為裁定提起抗告，
本院裁定如下：
    主  文
原裁定廢棄。
    理  由
一、抗告意旨略以：抗告人於原審起訴係主張抗告人已給付價金
    ，爰依買賣法律關係，請求相對人給付貨品。因抗告人預慮
    如法院認定買賣關係不存在，抗告人將受敗訴之不利益，遂
    於民國97年11月5日追加備位之訴，主張依不當得利法律關
    係，請求相對人返還抗告人前所支付之買賣價金新台幣 (下
    同)448萬元本息。抗告人依不當得利請求返還之標的係抗告
    人已支付之買賣價金，該基礎事實包含在買賣之基礎事實內
    ，屬同一基礎事實，與起訴時之先位之訴主要爭點有共同性
    ，各請求利益之主張在社會生活上可認為同一或關連，而就
    原請求（先位聲明）之訴訟及證據資料，於審理繼續進行在
    相當程度範圍內具有同一性與一體性，均得於審理時予以利
    用，先後二聲明，均得在同一程序加以解決，有利訴訟經濟
    ，並無延滯訴訟情形，且不甚礙相對人之防禦及訴訟終結，
    依法應得為訴之追加。原審竟認定抗告人所為追加之訴與本
    訴基礎事實不同，且有礙相對人之防禦與訴訟終結，而裁定
    駁回追加之訴，即有違誤，為此提起抗告等語。
二、原裁定以：抗告人起訴聲明原為：「被告 (即相對人)應將
    每罐500c.c.、每箱24罐之易開罐台灣啤酒8000箱交付予原
    告 (即抗告人)」，復於97年11月5日追加備位訴之聲明，依
    不當得利法律關係，請求「被告返還價金448萬元，及自96
    年7月5日起至清償日，按週年利率5%計算之利息」，相對人
    不同意抗告人訴之追加，且相對人是否無法律上原因受有利
    益，與抗告人主張依契約關係履行交付貨品義務兩者，基礎
    事實並不同一，亦無情事變更情形。況原法院自抗告人97年
    4月28日起訴後，已進行4次言詞辯論程序，並於97年10月15
    日進行爭點整理，兩造實體上爭點限於抗告人是否有向相對
    人訂購啤酒、是否有交付貨款等事實，繼而訂97年11月12日
    進行最後言詞辯論。抗告人竟於最後言詞辯論前1週具狀追
    加備位訴之聲明，使兩造攻防無從特定、聚焦，對於相對人
    之防禦與訴訟終結甚為妨礙，且有訴訟延滯。抗告人所為訴
    之追加，自不合法，應予駁回等語。
三、按訴狀送達後，原告不得將原訴變更或追加他訴，但請求之
    基礎事實同一者，不在此限。民事訴訟法第255條第1項第2
    款定有明文。所謂請求之基礎事實同一，係指變更或追加之
    訴與原訴之主要爭點有其共同性，各請求所主張之利益在社
    會生活上可認係屬同一或關連之紛爭，而就原請求之訴訟及
    證據資料，於繼續審理時，在相當程度範圍內具有同一性或
    一體性，得期待於後請求之審理予以利用，俾先後兩請求得
    在同一程序中一併解決，避免重複審理，進而為統一解決紛
    爭者，即屬之，最高法院90年度台抗字第287號、95年度台
    上字第1573號裁判均同此見解，可資參照。
四、查本件抗告人先位之訴係主張兩造間有買賣契約關係存在，
    抗告人並已交付價金，而依買賣契約法律關係請求相對人交
    付貨品。備位之訴則主張若認兩造間買賣契約關係不存在，
    即依不當得利法律關係，請求相對人返還所收價金本息。先
    、備位之訴法律關係雖屬相異，惟所爭執者均包含兩造究有
    無買賣契約存在，相對人有無收受價金等爭點，是其先、備
    位請求之主張具關連性，且原先位請求之訴訟及證據資料，
    於後續之備位訴訟審理時，仍具同一性而得相互援用。揆諸
    前揭說明，本件先、備位訴訟之基礎事實應屬同一。抗告人
    為備位訴訟之追加，依民事訴訟法第255條第1項第2款規定
    ，並無不合，應予准許。原裁定未察，遽予駁回，容有未洽
    。抗告意旨指摘原裁定不當，為有理由，爰予廢棄。
五、據上論結，本件抗告為有理由，依民事訴訟法第492條，裁
    定如主文。
中    華    民    國    98    年    2     月    18    日
                  民事第一庭
                      審判長 法  官 張耀彩
                             法  官 林金吾
                             法  官 盧彥如
正本係照原本作成。
本裁定除以適用法規顯有錯誤為理由，不得再抗告。如提起再抗
告，應於收受後10日內委任律師為訴訟代理人向本院提出再抗告
狀。並繳納再抗告費新台幣１千元。
中    華    民    國    98    年    2     月    20    日
                             書記官 鄭兆璋


司法院資訊處製作；財團法人民間司法改革基金會備份。
